ACORDAO-COMPLETO-2378590

ACÓRDÃO 2474/2019 ATA 40/2019 - PLENÁRIO

VISTOS, relatados e discutidos este pedido de reexame interposto pela Engenharia e Comércio Bandeirantes Ltda. contra o Acórdão 800/2019-TCU-Plenário, que apreciou representação noticiando irregularidades na Licitação RDC Eletrônico 99/2017-11, conduzida pela Superintendência Regional do Departamento Nacional de Infraestrutura de Transportes no Estado de Mato Grosso (Dnit/MT) , tendo por objeto a contratação integrada de empresa especializada para a prestação de serviços de elaboração dos projetos e execução das obras de implantação e pavimentação da rodovia BR¿158/MT - Lote A do Contorno da Terra Indígena Maraiwatsede,
ACORDAM os ministros do Tribunal de Contas da União, reunidos em sessão do Plenário, ante as razões expostas pelo relator e com fundamento no art. 48 da Lei 8.443/1992, c/c o art. 286 do Regimento Interno, em:
9.1. conhecer do pedido de reexame interposto pela Engenharia e Comércio Bandeirantes Ltda, para, no mérito, negar a ele provimento;
9.2. dar ciência desta deliberação à recorrente e aos demais interessados.

Pedido de reexame interposto contra acórdão que considerou parcialmente procedente representação sobre possíveis irregularidades em licitação para a contratação integrada de empresa especializada na prestação de serviços de elaboração dos projetos e execução das obras de implantação e pavimentação da rodovia BR-158/MT - Lote A do Contorno da Terra Indígena Maraiwatsede.

Departamento Nacional de Infraestrutura de Transportes.

3. Interessados/Responsáveis/Recorrentes:
3.1. Interessados: Construcap CCPS Engenharia e Comércio S.A.  (61.584.223/0001-38); Engenharia e Comércio Bandeirantes Ltda. (59.598.029/0001-60); LENC - Laboratório de Engenharia e Consultoria Ltda. (44.239.135/0005-03)
3.3. Recorrente: Engenharia e Comércio Bandeirantes Ltda. (59.598.029/0001-60).

13.1. Ministros presentes: José Mucio Monteiro (Presidente), Benjamin Zymler (Relator), Aroldo Cedraz, Ana Arraes e Vital do Rêgo.
13.2. Ministros-Substitutos convocados: Augusto Sherman Cavalcanti, Marcos Bemquerer Costa, André Luís de Carvalho e Weder de Oliveira.

ACORDAO-COMPLETO-2411453

Acórdão 1423/2020 - Plenário

BENJAMIN ZYMLER

Ministro Raimundo Carreiro.

Adoto como relatório a instrução elaborada na Secretaria de Recursos - Serur e acolhida por seu corpo diretivo (peças 106, 107 e 108) :
"INTRODUÇÃO
1.	Trata-se de pedido de reexame interposto por Consórcio Bandeirantes / Destesa / RTA (peça 95) contra o Acórdão 800/2019-TCU-Plenário (peça 91) , da relatoria do Ministro Raimundo Carreiro.
1.1.	A deliberação recorrida apresenta o seguinte teor:
 VISTOS, relatados e discutidos estes autos que cuidam de Representação, com pedido de medida cautelar (peça 1) , a respeito de possíveis irregularidades relacionadas à Licitação RDC Eletrônico 99/2017-11 da Superintendência Regional do Departamento Nacional de Infraestrutura de Transportes no Estado de Mato Grosso (Dnit/MT) para a contratação integrada de empresa especializada para a prestação de serviços de elaboração dos projetos e execução das obras de implantação e pavimentação da rodovia BR¿158/MT - Lote A do Contorno da Terra Indígena Maraiwatsede. 
ACORDAM os Ministro do Tribunal de Contas da União, reunidos em Sessão Plenária, diante das razões expostas pelo Relator, em: 
9.1. conhecer da presente Representação, por satisfeitos os requisitos de admissibilidade previstos nos arts. 235 e 237, inciso VII e parágrafo único, do RI/TCU c/c o art. 113, §1º, da Lei 8.666/1993, para, no mérito, considerá-la parcialmente procedente;
9.2. com fundamento no art. 71, inciso IX, da Constituição Federal, c/c o art. 45, caput, da Lei 8.443/1992 e art. 251, caput, do Regimento Interno deste Tribunal, fixar o prazo de 15 (quinze) dias, a contar da ciência da presente deliberação, para que a Superintendência Regional do Departamento Nacional de Infraestrutura de Transportes no Estado de Mato Grosso (Dnit/MT) :
9.2.1. adote as providências cabíveis ao exato cumprimento da lei, no sentido de anular o julgamento da fase de habilitação da Licitação RDC Eletrônico 99/2017-11, ocorrida em 21/11/2017, por meio da ANÁLISE Nº 112/2017/SELIC - MT/SRE - MT (Documento SEI n. 0279282) , que inabilitou o Consórcio CONSTRUCAP-EGIS, sob o argumento de que a proposta apresentada pela licitante não está aderente aos critérios de qualificação técnica requisitados no Edital;
9.2.2. anule todos os atos subsequentes, e diretamente dependentes da inabilitação do citado consórcio, por infringência ao disposto no item 19.2.19 do Edital do RDC Eletrônico 99/2017- 11 c/c item 5.1, alíneas "e" e "f", do Anexo 1.A (Anteprojeto) , do mencionado Edital, bem como ao art. 3º da Lei 12.462/2011 e aos arts. 3º, 30 e 33 da Lei 8.666/1993;
9.2.3. informe a este Tribunal, no prazo de 30 (trinta) dias, contado da notificação, as providências adotadas para o pleno cumprimentos das presentes determinações;
9.3. confirmar a cautelar adotada por meio do despacho do Exmo. Min. Relator José Múcio Monteiro, confirmada pelo Acórdão 1363/2018-TCU-Plenário, de forma a permitir a continuidade do certame licitatório após a adoção das medidas do subitem anterior; e
9.4. dar ciência à Superintendência Regional do Departamento Nacional de Infraestrutura de Transportes no Estado de Mato Grosso (Dnit/MT) , com fundamento no art. 7º da Resolução - TCU 265/2014, sobre as seguintes impropriedades/falhas, identificadas no procedimento licitatório RDC Eletrônico 99/2017-11, para que sejam adotadas medidas internas com vistas à prevenção de ocorrência de outras semelhantes:
9.4.1. inabilitação indevida, ocorrida em 21/11/2017, por meio da ANÁLISE Nº 112/2017/SELIC - MT/SRE - MT (Documento SEI n. 0279282) , do Consórcio formado pelas empresas Construcap CCPS Engenharia e Comércio S/A (CNPJ 61.584.223/0001¿38) e Egis - Engenharia e Consultoria Ltda. (CNPJ 44.239.135/0005¿03) , da Licitação RDC Eletrônico 99/2017- 11, em afronta aos princípios da legalidade, da moralidade, da economicidade, da vinculação ao instrumento convocatório, do julgamento objetivo das propostas e da seleção da proposta mais vantajosa para a administração pública, constantes nos seguintes normativos: caput, do art. 37, da CRFB/88; inciso IV, § 1º, art. 1º e art. 3º, ambos da Lei 12.462/2011; art. 3º da Lei 8.666/1993;
9.4.2. imposição de exigências que extrapolam as disposições do Edital RDC Eletrônico 99/2017-11 contra o Consórcio formado pelas empresas Construcap CCPS Engenharia e Comércio S/A (CNPJ 61.584.223/0001¿38) e Egis - Engenharia e Consultoria Ltda. (CNPJ 44.239.135/0005¿03) , ao exigir que as mencionadas empresas comprovassem, para fins de habilitação no certame, a execução de serviços idênticos aos serviços licitados, constantes no item 19.3 do Anexo I.A do mencionado Edital, em afronta ao item 19.2.19 do Edital do RDC Eletrônico 99/2017-11 c/c item 5.1, alíneas "e" e "f", do Anexo 1.A (Anteprojeto) , do mencionado Edital, bem como aos princípios da vinculação ao instrumento convocatório e do julgamento objetivo das propostas, constantes no art. 3º da Lei 12.462/2011; e nos arts. 3º, 30, § 3º, e 33, todos da Lei 8.666/1993;
9.4.3. tratamento não isonômico ao analisar as condições de habilitação/qualificação técnica, quando comparado o julgamento emitido para o Consórcio formado pelas empresas Construcap CCPS Engenharia e Comércio S/A (CNPJ 61.584.223/0001¿38) e Egis - Engenharia e Consultoria Ltda. (CNPJ 44.239.135/0005¿03) , em relação ao julgamento emitido para o Consórcio liderado pela empresa Engenharia e Comércio Bandeirantes Ltda. (CNPJ 59.598.029/0001-60) , em violação aos princípios da legalidade, da moralidade, da economicidade, da igualdade de condições a todos os concorrentes, da vinculação ao instrumento convocatório, do julgamento objetivo das propostas e da seleção da proposta mais vantajosa para a administração pública, insculpidos nos seguintes normativos: caput, e inciso XXI, do art. 37, da CRFB/88; incisos I e IV, § 1º, art. 1º e art. 3º, ambos da Lei 12.462/2011; art. 3º da Lei 8.666/1993;
9.5. dar ciência do teor da presente decisão, acompanhada do relatório e voto que a fundamentaram, ao Dnit/MT, bem como ao Consórcio formado pelas empresas Construcap CCPS Engenharia e Comércio S/A (CNPJ 61.584.223/0001¿38) e Egis - Engenharia e Consultoria Ltda. (CNPJ 44.239.135/0005¿03) e ao Consórcio liderado pela empresa Engenharia e Comércio Bandeirantes Ltda. (CNPJ 59.598.029/0001-60) , por meio de seus representantes;
9.6. nos termos do art. 35 da Resolução-TCU 259/2014, determinar à Secex/MT que monitore o cumprimento da presente deliberação.
HISTÓRICO
2.	Cuidam os autos de representação das empresas Construcap CCPS Engenharia e Comércio S/A (CNPJ 61.584.223/0001¿38) e Egis - Engenharia e Consultoria Ltda. (CNPJ 44.239.135/0005¿03) (peça 2) , nos termos do art. 113, §1º, da Lei 8.666/1993, dos arts. 237, VII, 234, 235 e 276 do Regimento Interno do Tribunal de Contas da União, relacionada à possível ocorrência de irregularidades na execução da Licitação RDC Eletrônico 99/2017-11 da Superintendência Regional do Departamento Nacional de Infraestrutura de Transportes no Estado de Mato Grosso (Dnit/MT) para a contratação integrada de empresa especializada para a prestação de serviços de elaboração dos projetos e execução das obras de implantação e pavimentação da rodovia BR¿158/MT - Lote A do Contorno da Terra Indígena Maraiwatsede. 
2.1.	Em despacho à peça 31, o Exmo. Min. José Múcio Monteiro, relator a quo, concordou com a Unidade Técnica (peça 28) e decidiu determinar, cautelarmente, inaudita altera pars, ao Dnit/MT, em resumo, a suspensão da Licitação RDC Eletrônico 99/2017-11, bem como que se abstivesse de celebrar o contrato decorrente do mencionado certame com o consórcio liderado pela empresa Engenharia e Comércio Bandeirantes Ltda. (CNPJ 59.598.029/0001-60) , determinando, também, as oitivas dos envolvidos e demais providências complementares, tendo o referido despacho sido referendado, posteriormente, por meio do Acórdão 1363/2018-TCU-Plenário (peça 36) .
2.2.	Efetuada as notificações (peças 33, 34, 35 e 44) o Dnit/MT apresentou resposta à oitiva, conforme peça 39 e item não digitalizável acostado aos autos, que se constitui de diversos documentos correlatos ao procedimento licitatório em comento, assim como a empresa Engenharia e Comércio Bandeirantes Ltda. (CNPJ 59.598.029/0001-60) , conforme documentos acostados às peças 47 e 48.
2.3.	Posteriormente foram juntados aos autos elementos adicionais pelo Consórcio Bandeirantes/Destesa/RTA à peça 70, memorial pelas empresas Construcap CCPS Engenharia e Comércio S/A e Egis - Engenharia e Consultoria Ltda. (peça 84) e, por fim, o Dnit/MT trouxe aos autos cópia de sentença judicial proferida em mandado de segurança impetrado pelas empresas Construcap CCPS e Egis (peça 85) no qual foram questionados os mesmos fatos tratados nos presentes autos.
2.4.	Da análise de toda documentação constante dos autos, esta Corte, anuindo às propostas de encaminhamento apresentadas pela Unidade Técnica (peça 86) , com uma ressalva do Ministério Público/TCU, que entendeu que não seria o caso de o Tribunal fixar entendimento sobre a matéria, ante a necessidade de estudos mais aprofundados (peça 90) , proferiu o acordão ora recorrido.
EXAME DE ADMISSIBILIDADE
3.	O exame preliminar de admissibilidade desta Unidade Técnica (peça 97) foi rejeitado, à peça 99, pelo relator, Exmo. Ministro Benjamin Zymler, que concluiu pelo conhecimento do recurso, eis que preenchidos os requisitos processuais aplicáveis à espécie, sem manifestação acerca do efeito suspensivo, e determinou a oitiva do Consórcio Construcap-Egis para que, caso quisesse, apresentasse contrarrazões ao recurso interposto pelo Consórcio Bandeirantes/Destesa/RTA, haja vista haver interesses opostos entre ambos os interessados, medida cumprida à peça 101 e contrarrazões oferecidas à peça 104.
3.1.	Em razão do conhecimento do recurso, tendo em vista que não houve comunicação acerca do julgamento à recorrente, deveria o recurso ser recebido por esta Corte com seu efeito suspensivo, eis que decorrente de expressa previsão do art. 48 c/c arts. 31 e 33 da Lei 8.443/1992.
3.2.	Não obstante, necessário se alertar que no curso dos presentes autos, esta Corte, antes de ouvidas as partes interessadas, adotou medida cautelar para suspender o curso da licitação ou, caso já encerrada, determinar ao Dnit/MT que se abstivesse de celebrar contrato dela decorrente.
3.3.	Nesse sentido, conforme apontado pela empresa representante em suas contrarrazões à peça 104, não deverá o Tribunal conferir efeito suspensivo ao recurso que ora se instrui.
3.4.	Tal medida, embora aparente conflito com as citadas normas constantes da Lei Orgânica deste Tribunal, decorre do que dispõe o art. 1.012, § 1º, inciso V, do Código de Processo Civil, diploma de aplicação subsidiária aos processos de competência desta Corte e, conforme jurisprudência interna, é perfeitamente aplicável ao caso em apreço. Dentre outros casos, se colhe do Voto que fundamenta o Acórdão 2076/2018-TCU-Plenário, relator Ministro Walton Alencar Rodrigues, o seguinte entendimento:
Havendo recurso contra acórdão que confirma a medida de urgência, este é recebido apenas em seu efeito devolutivo, conforme disciplina o Código de Processo Civil, em seu art. 1.012, §1º, inciso V, aplicado subsidiariamente aos processos de controle externo.
3.5.	Dessa forma, propõe-se o conhecimento do recurso sem atribuição de efeitos suspensivos, eis que confirmada pelo acórdão recorrido a cautelar adotada nos autos.
EXAME TÉCNICO
4.	Delimitação do recurso.
4.1.	Constitui objeto do recurso examinar as seguintes questões:
a) se esta Corte tem competência para a tutela de interesses privados;
b) se a representante apresentou a proposta mais vantajosa;
c) se a representante pode ser habilitada tecnicamente;
d) se houve ofensa ao princípio da isonomia entre as licitantes.
5.	Tutela de interesses privados.
Razões recursais
5.1.	Questiona a recorrente a competência desta Corte para a tutela de interesses privados. Isso porque, segundo alega, o intuito único da empresa representante ao acionar este Tribunal é o de ser habilitada no certame promovido pelo Dnit/MT, ao passo que esta não seria a instância competente para tal mister, argumentando que a competência dada pelo legislador ao Tribunal de Contas da União seria a de defender os interesses públicos, não havendo, ainda, a possibilidade de se adentrar em temas afetos à discricionariedade do Administrador Público.
5.2.	Nesse sentido, traz a recorrente decisões adotadas pelo Tribunal nos seguintes julgados: Acórdão 789/2009-TCU-Plenário, da relatoria do Ministro Benjamin Zymler, Acórdão 8071/2010-TCU-Primeira Câmara, relator Weder de Oliveira. Extrai o recorrente, desses acórdãos, a conclusão de que o Tribunal não teria competência para julgar a matéria da presente representação já que, ainda que ocorra flagrante violação a dispositivos da lei ou do edital, não havendo lesão ao interesse público, o foro competente para a apreciação da questão seria o Poder Judiciário.
5.3.	Outro exemplo citado pela recorrente é o que restou decidido no Acórdão 4056/2010-TCU-Plenário no qual, mesmo tendo esta Corte constatado vícios no edital capaz de restringir a competitividade, não vislumbrou lesão ao interesse público em razão do razoável volume de licitantes e dos descontos obtidos na fase de lances.
5.4.	Também argumentam que a autora da presente representação impetrou mandado de segurança junto à Justiça Federal sabedora de que os interesses por ela pleiteados, eminentemente privados, somente poderiam ser apreciados na referida esfera e que, não obstante a competência exclusiva, restou o pedido de liminar indeferido, demonstrando que não assiste razão à representante.
5.5.	Ademais, a recorrente traz diversos trechos das petições dirigidas ao Poder Judiciário e à esta Corte demonstrando as similaridades entre as duas que, no entender da recorrente, demonstra cabalmente que a intenção da representante, nas duas, seria exclusivamente a defesa de seus interesses.
Contrarrazões
5.6.	Em suas contrarrazões o Consórcio CONSTRUCAP-EGIS afirma não fugir às competências deste Tribunal a análise da matéria constante da representação por ela oferecida, citando normas previstas na Constituição Federal, na Lei 8.443/1992 e no Regimento Interno/TCU que lhe atribuem a competência para o controle da legalidade nos processos licitatórios de órgão ou entidade da Administração Pública Federal.
5.7.	Também reforça seus argumentos citando o princípio da independência das instâncias, afirmando que este Tribunal de Contas não está sujeito, em suas decisões, a julgamentos proferidos no âmbito do Poder Judiciário, contestando a afirmação da recorrente de que a matéria já teria sido decidida em mandado de segurança impetrado junto à Justiça Federal.
Análise
5.8.	Não assiste razão à recorrente. A competência desta Corte de contas não está adstrita, como parece entender a recorrente, simplesmente aos interesses financeiros da União Federal.
5.7.	Nos termos do art. 71, inciso IX, da Constituição Federal, compete ao Tribunal de Contas da União: 
IX - assinar prazo para que o órgão ou entidade adote as providências necessárias ao exato cumprimento da lei, se verificada ilegalidade;
5.9.	Dessa forma, embora a decisão vergastada tenha o condão de alterar direitos de terceiros, isso se dá de forma indireta, pois o objetivo principal do Tribunal no presente caso é o controle da legalidade dos atos praticados no curso do procedimento licitatório.
5.10.	Não há como se conceber outra leitura, por exemplo, da norma insculpida no art. 113 da Lei 8.666/1993, já que a representação oferecida por licitante, na maioria das vezes, apesar do dever de demonstrar o ato irregular, terá a finalidade de que a Administração Pública garanta a si os direitos que lhe são previstos no referido diploma legal.
5.11.	Entretanto, conforme já exposto, não significa dizer que o Tribunal atuará para assegurar à licitante autora da representação seus interesses privados, mas, sobretudo, assegurar a observância das normas que regem a Administração Pública.
5.12.	Entender diferente disso daria margem a toda sorte de irregularidades e ilicitudes possivelmente praticadas por órgãos da Administração Pública, por exemplo, ao descumprimento do dever de licitar, pois eventuais desclassificações indevidas de licitantes poderiam ser utilizadas para, em violação ao dever de licitar, em afronta ao princípio da impessoalidade e à busca da proposta mais vantajosa, escolher o agente público determinada empresa que tenha interesse pessoal em contratar.
5.13.	Por tais motivos tanto o legislador constitucional, como o legislador ordinário, incumbiram este Tribunal do controle não só dos gastos públicos diretamente, mas também do controle da legalidade dos atos que o antecedem, como o processo licitatório ora tratado.
5.14.	Não bastassem os argumentos já citados para refutar a alegação trazida pela recorrente, em voto lapidar, em estrita observância aos normativos constitucional e legais que regem a matéria e em conformidade com a jurisprudência uníssona e clara deste Tribunal, concordando com a instrução da Unidade Técnica e com o parecer do Parquet especializado e sendo aprovado pelo Colegiado Pleno deste Tribunal, ou seja, sem qualquer divergência, assim se manifestou sobre a questão o relator a quo (peça 92) :
3. Em relação a essa questão, vislumbro claramente a existência de interesse público na garantia de lisura da licitação em exame e de qualquer procedimento licitatório. Não tenho dúvidas que esse tipo de irregularidade está no âmbito de atuação e de competência desta Corte de Contas, ao contrário do que defende o Consórcio Bandeirantes/DESTESA/RTA, (peça 70, p. 9 e 11) . 
4. Como é sabido, a fiscalização da legalidade e legitimidade dos atos administrativos está entre as atribuições legais e constitucionais deste Tribunal. O caso em exame, relativo à ausência de fundamento legal para a desclassificação da licitante por descumprimento de critério de habilitação técnica, não poderia escapar de sua ação fiscalizadora, ainda que a matéria tenha sido objeto de apreciação do judiciário e tenha tido como resultado o indeferimento de medida liminar em favor da desclassificada. Assim, as normas constitucionais e o princípio da independência das instâncias não socorrem a quem defende que esta Corte não tem competência para examinar a validade dos atestados apresentados, ainda que esta ação fiscalizadora reflexamente favoreça terceiro prejudicado (art. 71, inciso IX, da Constituição Federal, arts. 1º, 4º, 5º, 45 e 85 da Lei nº 8.443/1992 e art. 113, § 1º, da Lei nº 8.666/1993) .
5.15.	Por fim, se eventualmente pudesse assistir razão à recorrente, deveria a mesma, em inafastável reflexão, considerar-se impedida de interpor o recurso que ora se instrui, pois não são outros senão seus próprios e privados interesses que busca verem tutelados por este Tribunal. Partindo, assim, deste pressuposto, deveria a peça recursal também ser questionada pelos mesmos fundamentos.
5.16.	Entretanto, a apreciação pelo Tribunal da questão posta no recurso, independentemente de eventuais direitos indiretos que sua decisão possa afetar, demanda o conhecimento do apelo justamente em razão do entendimento dos ministros desta Corte de que a matéria tratada nos presentes autos é de competência do Tribunal de Contas da União.
6.	Proposta mais vantajosa.
Razões recursais
6.1.	Sustenta a recorrente que a empresa autora da presente representação não teria apresentado a proposta mais vantajosa à Administração Pública, já que a diferença de preços entre aquela proposta e a sua é de apenas 0,04% ou, em valores monetários, de R$ 99.500,00.
6.2.	Isso porque, em sua visão, não basta haver preços inferiores para se lograr vencedor do certame licitatório, havendo a necessidade, sob pena de violação do princípio da eficiência, de haver a qualificação técnica necessária à execução do objeto licitado.
6.3.	Nesse sentido, afirma que a representante não apresentou os atestados necessários para comprovar sua expertise necessária para a consecução do objeto, devendo, como corretamente fez a comissão de licitações do Dnit/MT, ser desclassificada e lograr-se vencedora a recorrente, eis que comprovou perante a Autarquia Federal possuir a experiência necessária para ser contratada.
6.4.	Cita, em sua defesa, a doutrina de Marçal Justen Filho e decisão proferida pelo E. Superior Tribunal de Justiça sobre a necessidade de haver qualificação técnica para a contratação com a Administração Pública.
Contrarrazões
6.5.	Assevera que, sendo a licitação lançada pelo Dnit/MT do tipo menor preço, não há razões para se considerar irrelevante o valor de R$ 99.500,00 entre as propostas da primeira e segunda colocadas, sob pena de violação aos princípios da economicidade e da legalidade administrativa.
6.6.	Sustenta que a irrelevância do valor suscitado pela recorrente não pode ser aceito, pois tal valor é considerado pelo Tribunal suficiente para a instauração de processo de tomada de contas especial, nos termos da IN/TCU 71.
Análise
6.7.	Novamente a recorrente não traz argumentos aptos a alterar a deliberação recorrida. Ocorre que a licitação tratada nos presentes autos, conforme corretamente informa a representante, é do tipo menor preço. Dessa forma, independentemente da materialidade do valor ofertado a menor, observados os critérios de qualificação técnica, tratados no próximo tópico, deve sagrar-se vencedora do certame a licitante que oferecer o menor valor.
6.8.	Destarte, não havendo dúvidas acerca dos valores ofertados pela representante e pela recorrente, conforme documentos acostados aos autos e reconhecidos como corretos por todas as partes envolvidas nos presentes autos, irrelevante à apreciação do feito a questão ora tratada.
7.	Qualificação técnica.
Razões recursais
7.1.	Após tecer extenso arrazoado sobre contratação integrada, envolvendo o desenvolvimento de projetos básico e executivo, além da execução das obras, a recorrente afirma que a representante desconhece a complexidade da elaboração de laudo de desapropriação, citando trecho abordado pelo Dnit/MT para julgar improcedente recurso interposto pela representante no curso da licitação no qual referido órgão aborda a importância da prévia experiência na elaboração de projetos de desapropriações, afirmando (peça 95, p. 39) :
Dentre as principais características da desapropriação, além do registro adequado das áreas que serão tomadas pelo ente público, encontra-se a justa indenização, etapa de extrema relevância para que o processo ocorra de forma a minimizar os riscos para União, tanto no que tange ao atraso das obras como ao dispêndio indevido do erário.
7.2.	Destaca ainda trecho da sentença proferida no âmbito do mandado de segurança já citado na presente instrução na qual o magistrado reconhece ser a desapropriação etapa indispensável para a execução das obras rodoviárias, para, ao final, afirmar a recorrente que a qualificação técnica exigida no edital da licitação é absolutamente adequada à contratação.
7.3.	Por fim, alega a recorrente que o edital de licitações é documento uno e devem suas partes, inclusive anexas, serem lidas e obedecidas por todas as licitantes, mas que esta Corte, em análise parcial e que se assemelharia a uma defesa das empresas autoras desta representação (peça 95, p. 49) , teria entendido erroneamente os termos do edital ao não considerar a apresentação de laudo de desapropriação como requisito de habilitação.
Contrarrazões
7.4.	Afirma a representante que os atestados por ela apresentados na fase de habilitação, conforme já reconhecido por esta Corte, são aptos a qualifica-la tecnicamente para a execução do objeto licitado, pois tais documentos comprovam a realização de todos os serviços relativos aos projetos de desapropriação.
7.5.	Ademais, tendo em vista se tratar de consórcio, foi devidamente considerado o percentual de participação da empresa executora dos serviços descritos nos atestados na composição das empresas participantes e, mesmo com tal redutor, o número de serviços superou o mínimo requerido pela Autarquia licitante.
Análise
7.6.	Não há reparos ou acréscimos a se realizar na escorreita análise empreendida pela Unidade Técnica responsável pela instrução do feito na fase processual anterior, quando assim se manifestou (peça 58) :
41. Primeiramente, registre-se que a Certidão de Acervo Técnico 2620120011132 (peça 16, p. 7) está vinculada ao atestado emitido pela empresa Desenvolvimento Rodoviário S/A - Dersa (peça 16, p. 8-26) .
42. O mencionado atestado emitido pela Dersa descreve os serviços de desapropriação executados por consórcio de empresas no qual a empresa Lenc Laboratório de Engenharia e Consultoria Ltda. (CNPJ 44.239.135/0005-03) tinha participação de trinta por cento (peça 16, p. 8 e 24) .
43. Com base no mencionado atestado, extrai-se que a empresa Lenc executou Projeto de Desapropriação que obedeceu as diretrizes constantes do normativo denominado "Projeto de Desapropriação e Decreto de Utilidade Pública" do Departamento de Estradas de Rodagem do Estado de São Paulo - DER/SP (peça 23) . Ainda, o atestado emitido pela Dersa informa que o projeto de desapropriação é constituído dos seguintes elementos: planta de decreto de utilidade pública, plantas gerais de desapropriação e cadastros individuais de propriedade.
44. Os quantitativos de cadastros de propriedades constantes do mencionado atestado ultrapassam com folga o número exigido no Edital da licitação em comento, que foi fixado em 50 unidades (peça 5, p. 59 e peça 16, p. 24) , mesmo considerando-se o percentual de participação de trinta por cento da empresa Lenc na execução dos serviços.
45. Ou seja, comparando-se a descrição dos serviços executados pela empresa Lenc, constantes no mencionado atestado emitido pela Dersa, com a citada norma do DER/SP, conclui-se que esses serviços são similares aos "laudos de desapropriação" exigidos como critério de qualificação técnica no Edital em tela (peça 5, p. 59) .
46. Como visto, além de os serviços executados pela empresa Lenc serem semelhantes aos exigidos no Edital, o quantitativo mínimo foi atendido. Falta verificar qual a relação da empresa Lenc com a empresa Egis - Engenharia e Consultoria Ltda. (CNPJ 44.239.135/0005¿03) , que figura como consorciada com a empresa Construcap CCPS Engenharia e Comércio S/A (CNPJ 61.584.223/0001¿38) , no certame em comento.
47. Dos autos, extrai-se que a empresa Lenc passou a denominar-se Egis - Engenharia e Consultoria Ltda. (peça 8, p. 1, 6 e 13) , que é a empresa que participa do atual certame e que apresentou a Certidão de Acervo Técnico 2620120011132 (peça 16, p. 7) , que está vinculada ao atestado emitido pela empresa Desenvolvimento Rodoviário S/A - Dersa (peça 16, p. 8-26) .
48. Portanto, sabendo-se que a empresa Egis - Engenharia e Consultoria Ltda. atende aos critérios exigidos quanto a possuir qualificação técnica para os serviços de "laudos de desapropriação", conclui-se que o consórcio por ela integrado foi indevidamente inabilitado do certame em comento pela Comissão de Licitação.
49. Ou seja, a Comissão de Licitação, com sua conduta, violou os princípios da legalidade, da moralidade, da economicidade, da vinculação ao instrumento convocatório e do julgamento objetivo das propostas insculpidos no art. 3º da Lei 12.462/2011 e no art. 3º da Lei 8.666/1993. Além disso, também violou os princípios da legalidade e da moralidade, constantes do caput, do art. 37, da CRFB/88, violou a seleção da proposta mais vantajosa para a administração pública (inciso IV, § 1º, art. 1º, da Lei 12.462/2011 e art. 3º da Lei 8.666/1993) , bem como reduziu a eficiência na contratação pública, em violação ao inciso I, § 1º, art. 1º, da Lei 12.462/2011.
7.7.	Não obstante a citada análise, o recurso de reconsideração, por sua natureza e por força dos princípios constitucionais do duplo grau de jurisdição, do devido processo legal e da ampla defesa, possui efeito devolutivo pleno, o que pressupõe nova apreciação pelo Tribunal de toda matéria impugnada.
7.8.	Ocorre que, após o reexame dos autos, verificou-se que não foram apresentados argumentos, documentos ou informações que possibilitem a formação de novo juízo acerca da matéria. Com efeito, conforme evidenciado na citada instrução, à qual foi incorporada pelo relator a quo em suas razões de decidir, restou clara a irregularidade na conduta da comissão de licitações ao inabilitar a autora da presente representação e, após a interposição de recurso, manter a decisão adotada.
7.9.	Assim, apesar de o recorrente repetir os mesmos argumentos aos examinados pela deliberação combatida, esses foram novamente examinados, em razão do pedido de nova decisão. Entretanto, verificou-se, conforme anteriormente registrado, que os argumentos novamente trazidos aos autos pelo recorrente não são capazes de modificar o entendimento firmado pelo Tribunal no acórdão recorrido.
7.10.	Quanto à acusação da recorrente de que a Unidade Técnica desta Corte teria sido parcial e praticado ato para beneficiar a representante, cabe esclarecer que, apesar da gravidade do que se alega, os patronos da recorrente não se desincumbiram de trazer aos autos qualquer elemento que a comprove. Ademais, ao assim acusarem a Unidade Técnica não deixaram, de forma indireta, de estenderem também ao representante do Ministério Público/TCU e aos ministros que compõe este Tribunal a mesma prática, haja vista que todas as citadas autoridades, sem ressalvas, expressamente anuíram à análise empreendida pala unidade instrutiva.
8.	Isonomia entre as licitantes.
Razões recursais
8.1.	Alega que não há que se falar em violação ao princípio da isonomia em razão de atos praticados pela comissão de licitações para inabilitar a representante e habilitar a recorrente, pois, no seu entender, tanto a inabilitação quanto a habilitação citadas teriam se dado em conformidade com as normas da licitação.
8.2.	Nesse sentido, afirma que os laudos de desapropriação por ela apresentados, ao contrário do que afirma a representante, comprovam a execução completa dos serviços requeridos no edital da licitação, mas que maliciosamente a representante não teria trazido ao conhecimento desta Corte a documentação completa, mas apenas parte dela, no intuito de ludibriar o Tribunal. Ademais, a recorrente indica qual seria a documentação completa, que já se encontra inserida nestes autos.
8.3.	No que diz respeito à inabilitação da representante, a recorrente esclarece que tal medida não se deu em virtude do nome dado ao atestado de capacidade técnica, não importando se fosse denominado "laudo de desapropriação", mas sim por tais documentos apresentados pela representante à comissão de licitação não conterem todos os serviços requeridos pela entidade licitante.
8.4.	Afirma, por fim, que a violação ao princípio da isonomia será materializada caso mantido o acórdão recorrido, pois o julgamento realizado pela comissão de licitação aplicou a todas as licitantes, inclusive resultando na inabilitação da representante, as normas impostas a todos os participantes e, ainda, àquelas empresas que não participaram da licitação por estarem em situação semelhante à da empresa que deu origem a este processo de fiscalização, mas que não poderão valer-se da decisão desta Corte para efetivamente participarem do procedimento licitatório.
Contrarrazões
8.5.	Reforça a representante as razões já expostas na peça inaugural dos presentes autos afirmando que fora inabilitada com base em item não previsto no edital de licitação como critério para habilitação, o que já foi reconhecido pelo Tribunal, ao passo que a recorrente, não tendo também apresentado tais documentos, foi habilitada pela comissão de licitações do Dnit/MT.
Análise
8.6.	A empresa autora da representação afirmou em sua peça inaugural, conforme descrito pela recorrente, que a comissão de licitações teria lhe inabilitado e, com base na mesma norma prevista no item 19.3 do anexo I.A do edital usada para tal medida e estando a documentação da empresa recorrente incompleta, a declarado habilitada, motivo pelo qual questionou a ausência de isonomia entre as licitantes.
8.7.	Ocorre que no âmbito deste Tribunal foi verificado que a documentação apresentada pela recorrente atendia a norma constante do citado item do edital e que a representação, nesta parte, seria improcedente, motivo pelo qual não há razões para a recorrente se insurgir. Assim restou consignado no relatório que fundamenta a deliberação recorrida:
61. Os argumentos apresentados já foram analisados à peça 58 e não alteram as conclusões expostas anteriormente, as quais, em resumo, são: 
a) a legalidade da habilitação do Consórcio Bandeirantes/Destesa/RTA, concernente aos serviços de desapropriação (peça 58, p. 25/26, itens 121 a 126) ; 
b) o contido no item 19.3 do Anexo I.A do Edital não pode ser considerado referencial ou critério de habilitação/qualificação técnica no mencionado certame (peça 58, p. 11/13, itens 51 a 64) . 
62. Destarte, é improcedente o alegado pelo consórcio Construcap-Egis.
8.8.	Dessa forma, não havendo ofensa ao princípio da isonomia em relação ao disposto no item 19.3 do anexo I.A do edital, ora questionado, a argumentação não tem o condão de alterar o acórdão vergastado.
CONCLUSÃO.
9.	Da análise anterior conclui-se que:
a) esta Corte tem competência para a análise da matéria constante dos presentes autos e sua decisão pode, por via indireta, beneficiar interesses privados;
b) a empresa autora da representação apresentou a proposta mais vantajosa à Administração Pública;
c) não foi lícita a inabilitação da representante, pois os documentos requeridos no edital da licitação foram correta e integralmente apresentados durante o certame;
d) no que se refere ao atendimento à norma prevista no item 19.3 do anexo I.A do edital de licitações, não há que se falar em ofensa ao princípio da isonomia entre as licitantes.
9.1.	Dessa forma, deve ser negado provimento ao pedido de reexame interposto e mantido, em seus exatos termos, o acórdão vergastado.
PROPOSTA DE ENCAMINHAMENTO
10.	Ante o exposto, submete-se à consideração superior a presente análise do pedido de reexame interposto por Consórcio Bandeirantes / Destesa / RTA contra o Acórdão 800/2019-TCU-Plenário, propondo-se, com fundamento no art. 48 da Lei 8.443/1992:
a) conhecer do recurso e, no mérito, negar-lhe provimento;
b) comunicar o teor da decisão que vier a ser proferida ao recorrente e aos demais interessados."
	É o Relatório.

8.1. Igor Fellipe Araujo de Sousa (41605/OAB-DF) e outros, representando Construcap CCPS Engenharia e Comércio S.A.  
8.2. Priscilla Bigotte Donato (248777/OAB-SP) e outros, representando RTA Engenheiros Consultores Ltda., Destesa Engenharia e Construções Ltda. e Engenharia e Comércio Bandeirantes Ltda.;  
8.3. Paulo Aristóteles Amador de Sousa, representando Departamento Nacional de Infraestrutura de Transportes.  
8.4. Luís Henrique Baeta Funghi (124.463/OAB-MG) e outros, representando LENC - Laboratório de Engenharia e Consultoria Ltda. e Construcap CCPS Engenharia e Comércio S.A.

Procurador Sergio Ricardo Costa Caribé.

REPRESENTAÇÃO. LICITAÇÃO. INABILITAÇÃO INDEVIDA DE LICITANTE. EXIGÊNCIAS QUE NÃO FIGURAM NO EDITAL. CONSOLIDAÇÃO DA CAUTELAR. TRATAMENTO NÃO ISONÔMICO. CONTINUIDADE DA LICITAÇÃO. DETERMINAÇÕES. PEDIDO DE REEXAME. CONHECIMENTO. Alegações ACERCA DA incompetência deste Tribunal para o julgamento da questão; de que o ato impugnado não teria qualquer irregularidade; e de ausência de violação ao princípio da isonomia. Improcedência. Negativa de provimento ao recurso. Comunicações.

REPRESENTAÇÃO (REPR)

Secretaria de Recursos (Serur); Secretaria de Fiscalização de Infraestrutura Rodoviária e de Aviação Civil (SeinfraRod).

Trata-se de expediente denominado "pedido de reconsideração", interposto pelo Consórcio Bandeirantes/Destesa/RTA, em face do Acórdão 800/2019-TCU-Plenário, que fixou prazo para que o Dnit anulasse o julgamento da fase de habilitação da Licitação RDC Eletrônico 99/2017-11, que inabilitou o Consórcio Construcap-Egis, sob o argumento de que os documentos de habilitação apresentados pela licitante não estariam aderentes aos critérios de qualificação técnica exigidos no instrumento convocatório.
O objeto do certame consiste na contratação integrada da prestação de serviços de elaboração dos projetos e da execução das obras de implantação e pavimentação da rodovia BR¿158/MT - Lote A do Contorno da Terra Indígena Maraiwatsede. 
O valor do orçamento base da licitação, incluindo o adicional de risco, foi de R$ 272.709.299,12. Participaram do certame 22 empresas, sendo que o Consórcio Construcap-Egis, autor da presente representação, apresentou a melhor proposta na fase de lances, no valor de R$ 179.500.000,00, em que houve a efetiva disputa entre as licitantes. No entanto, na fase de habilitação, o aludido consórcio foi inabilitado, fazendo com que sua proposta fosse recusada. 
Dessa forma, o objeto da licitação foi adjudicado ao consórcio liderado pela empresa Engenharia e Comércio Bandeirantes Ltda., segundo colocado na fase de disputa de preço, pelo lance de R$ 179.599.000,00.
Consoante consignado no relatório da deliberação atacada, de relatoria do Ministro Raimundo Carreiro, a principal questão posta nos autos diz respeito à inabilitação do Consórcio Construcap-Egis, que ofereceu o melhor lance na Licitação RDC Eletrônico 99/2017-11. 
Por considerar ilegal a inabilitação do referido consórcio, o Acórdão 800/2019-TCU-Plenário fixou prazo para que a Superintendência Regional do Departamento Nacional de Infraestrutura de Transportes no Estado de Mato Grosso (Dnit/MT) anulasse o julgamento da fase de habilitação do certame em tela, bem como de todos os atos subsequentes e diretamente dependentes da inabilitação do citado consórcio, por infringência ao disposto no item 19.2.19 do instrumento convocatório.
Outrossim, a decisão recorrida confirmou a medida cautelar anteriormente adotada por meio do despacho do Ministro José Múcio Monteiro, referendada pelo Acórdão 1363/2018-TCU-Plenário, que suspendeu a continuidade do certame.
Inconformado com o desfecho processual, o Consórcio Bandeirantes/Destesa/RTA interpôs a peça recursal ora em apreciação, a qual foi conhecida como pedido de reexame, previsto no art. 48 da Lei Orgânica do TCU, em face do princípio da fungibilidade recursal.
Considerando que durante toda a tramitação o processo deve respeitar o princípio do contraditório, especificamente na fase recursal, facultei ao Consórcio Construcap-Egis a oportunidade de contraditar a impugnação apresentada pelo ora recorrente, tendo em vista haver interesses opostos entre ambos os interessados.
II
Nesta etapa processual, a Secretaria de Recursos - Serur analisou os argumentos recursais bem como as contrarrazões apresentadas pelo Consórcio Construcap-Egis e concluiu, em pareceres uníssonos, pelo não provimento do apelo, mantendo inalterada a decisão recorrida.
Considero que o exame realizado pela unidade técnica abordou adequadamente todos os argumentos de fato e de direito aduzidos pelas partes, de forma que acolho integralmente as conclusões da Serur e adoto a análise realizada como razões de decidir.	
Com efeito, os argumentos recursais apresentados inicialmente aduzem que a representante pretende transformar o TCU em órgão revisor de decisão judicial e que esta buscaria a satisfação exclusiva dos seus interesses privados.
Ao contrário do alegado, vejo relevante interesse público na atuação desta Corte de Contas no caso concreto, visto que a licitante com proposta mais vantajosa para a administração foi indevidamente inabilitada. Ademais, em face do princípio da independência das instâncias, este Tribunal não se vincula à decisão da Justiça Federal que, no dia 2/4/2018, negou a liminar pleiteada pela representante com semelhantes fundamentos aos acolhidos pelo acórdão recorrido.
Quanto à inabilitação indevida do Consórcio Construcap-Egis, os argumentos recursais repetiram as mesmas alegações já examinadas pela deliberação combatida. Assim, considerando o efeito devolutivo pleno do pedido de reexame, revisitei toda a análise anteriormente realizada e julgo irretocável o exame procedido pela unidade técnica responsável pela instrução do feito em fase processual anterior, in verbis (peça 28) :
"41. Primeiramente, registre-se que a Certidão de Acervo Técnico 2620120011132 (peça 16, p. 7) está vinculada ao atestado emitido pela empresa Desenvolvimento Rodoviário S/A - Dersa (peça 16, p. 8-26) .
42. O mencionado atestado emitido pela Dersa descreve os serviços de desapropriação executados por consórcio de empresas no qual a empresa Lenc Laboratório de Engenharia e Consultoria Ltda. (CNPJ 44.239.135/0005-03) tinha participação de trinta por cento (peça 16, p. 8 e 24) .
43. Com base no mencionado atestado, extrai-se que a empresa Lenc executou Projeto de Desapropriação que obedeceu as diretrizes constantes do normativo denominado "Projeto de Desapropriação e Decreto de Utilidade Pública" do Departamento de Estradas de Rodagem do Estado de São Paulo - DER/SP (peça 23) . Ainda, o atestado emitido pela Dersa informa que o projeto de desapropriação é constituído dos seguintes elementos: planta de decreto de utilidade pública, plantas gerais de desapropriação e cadastros individuais de propriedade.
44. Os quantitativos de cadastros de propriedades constantes do mencionado atestado ultrapassam com folga o número exigido no Edital da licitação em comento, que foi fixado em 50 unidades (peça 5, p. 59 e peça 16, p. 24) , mesmo considerando-se o percentual de participação de trinta por cento da empresa Lenc na execução dos serviços.
45. Ou seja, comparando-se a descrição dos serviços executados pela empresa Lenc, constantes no mencionado atestado emitido pela Dersa, com a citada norma do DER/SP, conclui-se que esses serviços são similares aos "laudos de desapropriação" exigidos como critério de qualificação técnica no Edital em tela (peça 5, p. 59) .
46. Como visto, além de os serviços executados pela empresa Lenc serem semelhantes aos exigidos no Edital, o quantitativo mínimo foi atendido. Falta verificar qual a relação da empresa Lenc com a empresa Egis - Engenharia e Consultoria Ltda. (CNPJ 44.239.135/0005¿03) , que figura como consorciada com a empresa Construcap CCPS Engenharia e Comércio S/A (CNPJ 61.584.223/0001¿38) , no certame em comento.
47. Dos autos, extrai-se que a empresa Lenc passou a denominar-se Egis - Engenharia e Consultoria Ltda. (peça 8, p. 1, 6 e 13) , que é a empresa que participa do atual certame e que apresentou a Certidão de Acervo Técnico 2620120011132 (peça 16, p. 7) , que está vinculada ao atestado emitido pela empresa Desenvolvimento Rodoviário S/A - Dersa (peça 16, p. 8-26) .
48. Portanto, sabendo-se que a empresa Egis - Engenharia e Consultoria Ltda. atende aos critérios exigidos quanto a possuir qualificação técnica para os serviços de "laudos de desapropriação", conclui-se que o consórcio por ela integrado foi indevidamente inabilitado do certame em comento pela Comissão de Licitação.
49. Ou seja, a Comissão de Licitação, com sua conduta, violou os princípios da legalidade, da moralidade, da economicidade, da vinculação ao instrumento convocatório e do julgamento objetivo das propostas insculpidos no art. 3º da Lei 12.462/2011 e no art. 3º da Lei 8.666/1993. Além disso, também violou os princípios da legalidade e da moralidade, constantes do caput, do art. 37, da CRFB/88, violou a seleção da proposta mais vantajosa para a administração pública (inciso IV, § 1º, art. 1º, da Lei 12.462/2011 e art. 3º da Lei 8.666/1993) , bem como reduziu a eficiência na contratação pública, em violação ao inciso I, § 1º, art. 1º, da Lei 12.462/2011."
Em complemento à informação constante do item 44 reproduzido acima, verifico que o atestado emitido pelo Dersa informava a execução do cadastro de 297 imóveis urbanos, outras 18 propriedades rurais (até 5.000 m2) e 77 imóveis rurais acima de 5.000 m2 (peça 16, fl. 24) , totalizando 382 cadastros individuais de propriedades. Considerando a participação de 30% da empresa Lenc (antecessora da Egis) no referido consórcio, haveria a comprovação de 114,6 cadastros individuais de imóveis, superior ao exigido no edital (50 propriedades) .
Esclareço ainda que o aludido atestado informa que os serviços foram executados em conformidade com a Instrução de Projeto "Projeto de Desapropriação e Decreto de Utilidade Pública" do DER/SP (norma IP-DE-D00/001, juntado à peça 23 dos autos) , a qual qualifica como "Projeto de Desapropriação" todas as providências necessárias à realização da desapropriação propriamente dita pelo ente público.
Assim, a partir da análise da norma do DER/SP, é possível concluir que os serviços comprovados pelo autor desta representação não se limitaram à mera execução de "Plantas Gerais de Desapropriação", como equivocadamente sustentado pela Comissão de Licitação, tendo sido devidamente comprovado que o consórcio indevidamente desclassificado reúne todas as exigências de qualificação técnica necessárias para a execução do objeto licitado, o que se constata pela análise documental dos elementos existentes nos autos.
Ainda cabe ressaltar que a exigência imposta pelo edital ora em exame para qualificação técnica, em consonância com os entendimentos jurisprudenciais do TCU, foi potencialmente restritiva, uma vez que os serviços de desapropriação referem-se a somente 0,62% do valor do contrato, contrariando a disposição de que as exigências de qualificação técnica devem se restringir aos aspectos indispensáveis à garantia do cumprimento das obrigações da licitação e às parcelas de maior relevância e valor significativo, nos termos do art. 30 §1º, inciso I, da Lei 8.666/1993, e do art. 14 da Lei 12.462/2011, que institui o RDC.
Nos termos de remansosa jurisprudência do TCU, consubstanciada na Súmula 263, as exigências de qualificação técnica devem se ater às parcelas de maior relevância técnica e valor significativo do objeto licitado. No caso em apreciação, além de não serem materialmente relevantes, considero que os serviços de desapropriação não representam parcela de elevada complexidade técnica, sendo compostos basicamente pelo levantamento cadastral das propriedades afetadas pela obra, plantas gerais da faixa de domínio da rodovia e da área a ser desapropriada, bem como pela avaliação das benfeitorias a serem indenizadas pelo Poder Público.
Como bem destacou o pronunciamento do Ministério Público junto ao TCU realizado no estágio processual anterior, a Caixa Econômica Federal contrata serviços de mesma natureza (avaliação de imóveis) por meio de credenciamento (peça 62, fl. 2) , o que ilustra a baixa complexidade do projeto de desapropriação no contexto do objeto licitado.
Portanto, deve ser negado provimento ao recurso interposto pelo Consórcio Bandeirantes/Destesa/RTA.
Ante o exposto, voto por que seja adotada minuta de acórdão que ora submeto à apreciação deste Colegiado.
TCU, Sala das Sessões Ministro Luciano Brandão Alves de Souza, em 16 de outubro de 2019.
BENJAMIN ZYMLER 
Relator